臺灣高雄地方法院刑事判決　　　　　　　92年度易字第2358號
公　訴　人　臺灣高雄地方法院檢察署檢察官
被　　　告　甲○○　男　57歲.
　　　　　　　　　　七
共　　　同　黃勇雄律師
選任辯護人　陳守文律師
被　　　告　丙○○　男　46歲.
上列被告等因詐欺案件，經檢察官提起公訴（92年度偵緝字第33
號、第598號），本院判決如下：
    主  文
丙○○共同連續意圖為自己不法之所有，以詐術使人將本人之物
交付，處有期徒刑拾月。
甲○○免訴。
    事  實
一、丙○○與甲○○（另為免訴之判決）共同基於意圖為自己不
    法所有之概括犯意聯絡，明知其等二人並無資力，竟在高雄
    市三民區○○○路三六六號十六樓之一設立「神州國際投資
    股份有限公司」（下稱神州公司），並分別擔任上開公司之
    董事長及副總經理，旗下並設有豐鎬股份有限公司（下稱豐
    鎬公司）為幌子，以招攬他人投資，二人於民國（下同）八
    十五年三、四月間，在神州公司內，向戊○○謊稱該公司準
    備成立製罐廠，有外資新台幣（下同）數億要投資該公司，
    並提出「豐鼎金屬製罐股份有限公司」（下稱豐鼎公司）之
    公司預查資料以取信戊○○，並邀戊○○投資該公司一百萬
    元，戊○○不疑有詐，如數投資該公司，並於同年五月二十
    七日，在上開公司內，簽發同額支票一紙交付甲○○收受，
    並經甲○○提示付款；丙○○、甲○○復承上開概括之犯意
    ，於同年十一月間某日，在上開公司內，向戊○○佯稱，該
    公司外國資金未能銜接為由，向戊○○借貸四十萬元，戊○○不疑有詐，應其所請，簽發同額支票一紙交付丙○○、甲○○，如數貸與並經其等提示付款；丙○○、甲○○復承上
    開概括之犯意，於同年十二月間某日，前往戊○○家中向戊○○佯稱，該公司外國資金仍未能銜接為由，再向戊○○借
    貸一百萬元，戊○○不疑有詐，應其所請，於高雄市○○路
    臺灣銀行大順分行，簽發同額支票一紙交付丙○○收受，並
    經其提示付款。嗣戊○○發現公司並未如丙○○、甲○○所
    稱有外資投資經營，亦未見公司有何營業情事，於向其等請
    求返還投資額及欠款未果，始知受騙。
二、案經戊○○訴由台灣高地方法院檢察署檢察官偵查起訴。
    理  由
甲、被告丙○○有罪部分：
一、訊之被告丙○○對於在上開時地向告訴人戊○○邀約投資製
    罐廠一百萬元（依其等陳述係先借款嗣公司成立後轉作為投
    資入股款項）及借款四十萬元、一百萬元等固不諱言，惟矢
    口否認有何詐欺之犯行，辯稱神州集團確有計劃成立製罐廠
    ，並向國外募集資金，惟因國外之資金募集不順利，始先向
    告訴人借款支付成立公司先期作業之行政作業相關費用，而
    製罐廠迄今仍因國外資金未能順利募集到位而未能成立，並
    無詐騙告訴人之意云云，並舉證人丁○○、乙○○及提出神
    州公司投資計劃評估報告、二片式食品用空罐投資設廠計劃
    書、籌組二片式製罐公司發起人（股東）會議、豐鼎金屬製
    罐股份有限公司章程、製罐機具相關型錄及向國外募集資金
    之相關往來書信為證。惟查，（一）本件業據告訴人即證人
    戊○○於偵查中指訴綦詳（見九十二年偵緝字第三三號卷第
    一五四頁、第一五五頁），並於本院審理中到庭證述明確（
    見本院九十四年一月十日審判筆錄），並有被告甲○○於八
    十五年五月二十七日出具之切結書影本一紙及被告丙○○出
    具之收據及支票影本各一張附卷可稽（見九十一年度發查字
    第二六九六號卷第六頁、第七頁）；（二）又證人丁○○於
    本院審理中到庭證述稱：對於神州公司及豐鎬公司之實際營
    運情形並不瞭解，至於製罐廠之計劃進行過程及為何未完成
    建廠亦不清楚等語（見本院九十四年一月十日審判筆錄），
    而證人乙○○（原名林洋介）則於本院審理中到庭證稱：其
    友人楊保雄有二片式罐頭立製罐技術，其本身有罐頭表面彩
    色製版之專利技術，因其與被告甲○○認識，所以去找被告
    甲○○投資設製罐廠，被告甲○○有意願，其乃要楊保雄與
    被告甲○○配合進行前期之建廠作業，而其僅提供建廠後生
    產時之專利技術並以此作為入股投資，其對於募款之過程及
    來源均不清楚等語（見本院九十四年三月十四日審判筆錄）
    ，核之上開證人丁○○、乙○○所證述之內容，所謂設立製
    罐廠之計劃，係由證人乙○○其友人楊保雄有意成立製罐廠
    ，因而找上被告甲○○募集資金，並非被告二人主動發起，
    而雙方雖有論及籌設製罐廠一事，惟被告二人實際上是否有
    意募集資金進行該項製罐廠之投資案，仍須待其他之證據加
    以證明，尚難以上開證人二人所述之內容，即認被告二人確
    有籌募資金投資製罐廠之計劃；（三）又被告二人雖提出神
    州公司投資計劃評估報告、二片式食品用空罐投資設廠計劃
    書、營業計劃、調整後營業計劃書、五年年度營業目標、預
    估五年度資產負債表、預估現金流量表、財務分析資料、籌
    組二片式製罐公司發起人（股東）會議、豐鼎金屬製罐股份
    有限公司章程、製罐機具相關型錄等資料在卷，惟各該評估
    計劃及財務規劃資料，均無相關評估、規劃之專業機構以供
    查證，亦無任何評估及規劃之依據可供參酌，各該資料之數
    據及結論更不知從何而來，且依上開營運評估及財務規劃內
    容觀之，此項投資規劃甚為複雜，非專業機構難以為之，則
    規劃費用金額應不小，此項支出應有相關單據可供查證，被
    告二人就此未能提出相關之支出憑證顯與常情不合，而被告
    二人既稱向告訴人所募集及借貸之資金係用於投資設立製罐
    廠之先期作業費用，則此項資金之運用應係用於籌備建廠事
    宜，並作為公司設立後之資金支出之項目，被告二人自應留
    存有相關之支出憑證並建立帳目明細，以便公司正式設立後
    作為報帳核銷之用，惟被告二人迄未能提出向告訴人所募集
    及借得之資金流向及使用方式等相關資料及憑證以供查核，
    其二人所言自難信為真實，上開投資製罐廠等有關資料顯係
    被告二人為掩飾其等為順利遂行詐騙行為所製作，用以取信
    告訴人，並非真正有意進行製罐廠之投資；（四）至於國外
    募集資金之相關往來書信資料，核其內容均係神州機構與海
    外之交易及資金住來情形，惟各該國外書信，並無我國駐外
    單位或國內政府機關之確認，是否有各該外國人士已非無疑
    ，且依其中Ledgeburn Limited於一九九六年八月八日致被
    告甲○○之信函內容，該外國機構係提供投資計劃，希望神
    州集團提供資金協助，非如被告二人所稱由國外資金投資本
    件製罐廠計劃甚明（見九十二年度偵緝字卷第五八、六一頁
    ），再者依該書信之內容所討論者為「生物─農業投資計劃
    」及「葡萄牙農業計劃」之相關融資及尋求資金事項，被告
    二人之神州集團係該等計劃尋求資金之對象而非該等機構或
    人士提供資金投資本件之製罐廠計劃，被告丙○○以該等書
    信往來作為確有向國外募集資金並無足採，此外本件亦未見
    及有在國內設立製罐廠等相關之資金募集計劃資料，自亦難
    以此即認被告二人確有向國外募集資金以進行製罐廠建廠事
    宜。綜上所述，被告丙○○所辯其與被告甲○○確有建製罐
    廠之計劃，因國外資金迄未募集到位始未能成立，並非以此
    為由詐騙告訴人之金錢等語尚難採信；從而，被告甲○○、
    丙○○二人係趁證人乙○○及其友人楊保雄有投資製罐廠計
    劃，對外以可募集數億資金建廠為由，詐騙告訴人出資及出
    借款項等情，罪證明確，被告丙○○上開詐欺之犯行應堪以
    認定。
二、核被告丙○○所為，係犯刑法第三百三十九條第一項之詐欺
    取財罪。被告就上開詐欺取財犯行，與被告甲○○間互有犯
    意之聯絡及行為之分擔，應論以共同正犯。被告丙○○多次
    以詐術騙取告訴人之財物，時間緊接，犯罪手法相同，顯係
    基於概括之犯意反覆為之，所犯為同一罪名，為連續犯，應
    依刑法第五十六條之規定以一罪論，並依法加重其刑。審酌
    被告丙○○利用人性弱點，藉由告訴人對其之信任，向告訴
    人詐騙金錢，金額達二百四十萬元，所造成告訴人之損失非
    輕，且迄今僅在告訴人催促下陸續返還告訴人約六萬元（此
    業據告訴人於審理中陳明），惟前未曾有犯罪之前科紀錄，
    有其台灣高等法院被告全國前案紀錄表一份在卷可查，平日
    素行尚可，又本件犯後未見有悔悟之意，犯後態度尚難謂佳
    等一切情狀，量處如主文第一項所示之刑。
乙、被告甲○○免訴部分：
一、公訴意旨係以：被告甲○○、丙○○共同基於意圖為自己不
    法所有之概括犯意聯絡，明知其二人無資力，竟以設立高雄
    市三民區○○○路三六六號十六樓之一「神州國際投資股份
　　有限公司」為幌子，以招來他人投資，並分別擔任該公司董
    事長及副總經理，於八十五年三、四月間，在上開公司，向
    告訴人戊○○謊稱該公司成立製罐廠，有外資數億要投資該
    公司，邀告訴人投資該公司一百萬元，告訴人不疑有詐，允
    其所請，如數投資該公司，又被告二人復於同年間十一月、
    十二月間分別向告訴人佯稱，該公司外國資金未能銜接為由
    ，而向告訴人分別借貸四十萬元及一百萬元，告訴人不疑有
    詐，應其所請如數貸與被告二人，嗣告訴人發現公司並未如
    被告二人所稱外資投資經營，亦未見公司有何營業情事，於
    向其等請求返還投資額及欠款遭拒，始知受騙，因認被告甲○○涉有共同詐財取財之罪嫌等語。
二、按案件曾經判決確定者，應為免訴之判決，此項原則關於實
    質上一罪或裁判上一罪，均有其適用。連續犯係裁判上一罪
    ，其一部分犯罪事實曾經判決確定者，其效力當然及於全部
    ，故檢察官復將其他部分重行起訴，亦應諭知免訴之判決（
     最高法院49年台非字第20號判例參照 ）。
三、查本件被告甲○○前因於八十五年三月間，意圖為自己不法
    之所有，在台北市區等處，向被害人李清文、鍾秋英佯稱其
    具有財經企管雙博士學歷，曾為美國國務卿貝克之助理，並
    設立豐鎬股份有限公司（位於高雄市○○○路三六六號十六
    樓之一，以下簡稱豐鎬公司），專門從事外幣及滾動基金之
    買賣投資，邀被害人二人投資，使被害人二人陷於錯誤，被
    害人鍾秋英即自八十五年三月十八日起至同年十二月二十二
    日止，陸續匯款予甲○○指定之豐鎬公司帳戶共八百二十四
    萬三千元，被害人李清文亦分別匯款或以現金交付三百七十
    三萬元，所涉刑法第三百三十九條第一項之詐欺罪嫌，業經
    台灣高雄地方法院檢察署檢察官提起公訴（九十年度偵字第
    一五三二九號），並由台灣高等法院高雄分院於九十三年四
    月十三日以九十二年度上易字第一四四九號判處有期徒刑三
    年六月確定在案，有該案判決書一份及被告甲○○之台灣高
    等法院被告前案紀錄表一份在卷可查；該案與本件檢察官起
    訴的犯罪事實，時間緊接，犯罪手法類似，顯係基於概括犯
    意反覆為之，而犯同一之罪名，自屬連續犯，有裁判上一罪
    之關係，依審判不可分原則，該案判決之效力，應及於全部
    犯罪事實，核之上開說明，自應諭知免訴之判決。
據上論結，應依刑事訴訟法第302條第1款、第299條第1項前段，
刑法第28條、第56條、第339 條第1 項，罰金罰鍰提高標準條例
第前段，判決如主文。
中　　華　　民　　國　　94　　年　　3　　月　　28 　　日
                  刑事第六庭    審判長法　官  蔡國卿
                                      法  官  楊筑婷
                                      法  官  林俊寬
以上證明與原本無異。
如不服本判決，應於判決送達後10日內，向本院提出上訴狀。
                                      書記官  蔡淑貞
中　　華　　民　　國　　94　　年　　3　　月　　 28　　日
附錄：本判決論罪科刑法條：
刑法第三百三十九條第一項：
意圖為自己或第三人不法之所有，以詐術使人將本人或第三人之
物交付者，處五年以下有期徒刑、拘役或科或併科一千元以下罰
金。
